臺灣桃園地方法院民事判決
                                    110年度勞簡上字第4號

上訴人即附
帶被上訴人  景碩科技股份有限公司

法定代理人  廖賜政  
訴訟代理人  陳業鑫律師
            葉智超律師
被上訴人即
附帶上訴人  彭志浩  
訴訟代理人  李麗君律師（法扶律師）
上列當事人間請求給付資遣費等事件，上訴人對於民國109年11
月27日本院中壢簡易庭109年度壢勞簡字第3號判決提起上訴，被
上訴人為附帶上訴，本院於111年2月9日言詞辯論終結，判決如
下：
    主      文
原判決不利於上訴人部分及訴訟費用之裁判均廢棄。
上開廢棄部分，被上訴人在第一審之訴及假執行之聲請均駁回。
附帶上訴駁回。
第一審及第二審訴訟費用關於上訴部分，由被上訴人負擔。
第二審訴訟費用關於附帶上訴部分，由附帶上訴人負擔。
    事實及理由
壹、程序方面：
一、按當事人喪失訴訟能力或法定代理人死亡或其代理權消滅者
    ，訴訟程序在有法定代理人或取得訴訟能力之本人，承受其
    訴訟以前當然停止。又聲明承受訴訟，應提出書狀於受訴法
    院，由法院送達於他造，民事訴訟法第170條、第176條定有
    明文。查上訴人於上訴後，其法定代理人於訴訟進行中變更
    為廖賜政，業據其於民國110年8月12日具狀聲明承受訴訟，
    並提出經濟部商工登記公示資料查詢服務表（見本院勞簡上
    卷第181-187頁）為證，經核與上開規定相符，應予准許。
二、按「被上訴人於言詞辯論終結前，得為附帶上訴，但經第三
    審法院發回或發交後，不得為之」；「附帶上訴，雖在被上
    訴人之上訴期間已滿，或曾捨棄上訴權或撤回上訴後，亦得
    為之」，民事訴訟法第436條之1第3項準用同法第460條第1
    項、第2項定有明文。查上訴人即附帶被上訴人（下稱上訴
    人）就原審判決不利部分提起上訴，嗣被上訴人即附帶上訴
    人（下稱被上訴人）就原審駁回其請求之新臺幣（下同）37
    9,030元部分，於言詞辯論終結前提起附帶上訴（見本院勞
    簡上卷第123頁），揆諸前揭規定，尚無不合，應予准許，
    合先敘明。
貳、實體方面：
一、被上訴人於原審起訴及附帶上訴主張：
  ㈠被上訴人係自95年3月6日起至105年10月21日止任職於上訴人
    公司之軟板廠，而上訴人公司將軟板廠之員工休息室設置在
    冷氣機房，燥熱難耐，故被上訴人任職於上訴人之期間所處
    工作環境實極其惡劣。嗣因上訴人業務緊縮，欲於105年11
    月1日將上訴人公司之軟板廠轉讓予訴外人復揚科技股份有
    限公司（下稱復揚公司），並擬將被上訴人轉調至該公司，
    被上訴人就此事多次與證人即上訴人公司所屬人資部薪資組
    副管理師蕭佩玲、前人資部特助段曉芬及復揚公司溝通及協
    商，始以上訴人改善軟板廠之工作環境作為被上訴人同意轉
    調至復揚公司之條件，被上訴人因而於105年8月10日簽立上
    訴人公司轉調同意書（下稱系爭轉調同意書），並勾選同意
    轉調至復揚公司之選項。詎上訴人嗣後未履行上開約定，故
    被上訴人同意轉調至復揚公司之條件並未成就，則上訴人欲
    於105年11月1日將上訴人公司之軟板廠轉讓予復揚公司，而
    將對被上訴人之勞務請求權讓與復揚公司，係未經被上訴人
    之同意，上訴人此舉已違反勞動基準法（下稱勞基法）第14
    條第1項第6款規定。
  ㈡系爭轉調同意書所載條款均係上訴人單方預先擬定，未經兩
    造個別磋商，核屬定型化契約條款，且系爭轉調同意書雖有
    「不同意轉調」之選項可供勾選，惟該選項尚同時載有：「
    本人同意自請離職，亦承諾依法不向公司請求預告工資及資
    遣費」等文字，故被上訴人倘勾選不同意轉調之選項，即須
    自請離職並放棄自身應有之權利，被上訴人根本無不同意轉
    調之餘地，是該選項所載條款內容顯係使被上訴人拋棄權利
    而顯失公平，依民法第247條之1規定，應認系爭轉調同意書
    之條款全部無效。基此，縱認被上訴人所舉證據無法證明簽
    立系爭轉調同意書同意轉調至復揚公司，係存有上訴人改善
    軟板廠工作環境之條件，惟系爭轉調同意書之條款內容既屬
    全部無效，則被上訴人簽立系爭轉調同意書並勾選同意轉調
    至復揚公司之選項，自不生被上訴人同意轉調至復揚公司之
    效力，則上訴人仍係未經被上訴人同意將被上訴人轉調至復
    揚公司，亦屬違反勞基法第14條第1項第6款規定。
  ㈢被上訴人任職上訴人公司期間，兩造約定工作時間為上午8時
    30分至下午5時30分，惟被上訴人需常態性加班至每日晚間7
    時許，甚至約1個月1次至2次因上訴人工廠異常作業而於夜
    間叫回被上訴人處理異常事件，然上訴人卻從未給付被上訴
    人加班費，上訴人亦自認係因作業疏失而未依法給付加班費
    ，況兩造未就加班申請制為合意，上訴人依勞基法管理被上
    訴人出勤紀錄，自應依勞基法規定給付加班費，是上訴人未
    給付加班費，亦有違反勞基法第14條第1項第6款規定事由。
  ㈣上訴人違反勞基法第14條第1項第6款規定，未經被上訴人同
    意即欲將被上訴人轉調至復揚公司，亦未依勞基法給付被上
    訴人加班費，被上訴人自得不經預告且無須說明具體理由並
    毋庸以書面，而逕向上訴人終止兩造間勞動契約，則被上訴
    人已於105年10月21日簽立上訴人公司員工自請離職申請表
    （下稱系爭離職表），向上訴人表示終止勞動契約之意思，
    故兩造間勞動契約即已於該日經被上訴人合法終止，依勞工
    退休金條例（下稱勞退條例）第12條第1項規定，被上訴人
    自得向上訴人請求給付資遣費。而被上訴人任職於上訴人之
    工作年資共計為10年7月又16日，最後6個月之平均工資為71
    ,328元（計算式：427,970÷6＝71,328，元以下四捨五入，下
    同），故依勞退條例第12條第1項規定計算之資遣基數應為5
    .3139【計算式：10＋（7＋16/30）÷12×1/2＝5.3139，四捨五
    入至小數點第4位】，是上訴人應給付被上訴人之資遣費應
    為379,030元（計算式：71,328×5.3139＝379,030元，下稱系
    爭資遣費）。
  ㈤另上訴人有發放員工紅利之制度，並依其員工年度績效獎金
    發給制度，早已核定被上訴人於104年度之員工紅利為160,0
    00元，經扣除稅額及補充保費後，被上訴人應得實領148,94
    4元，且被上訴人於104年度終了時尚在職，當年度工作亦無
    過失，上訴人雖已於105年9月25日發放其中半數即74,472元
    予被上訴人，然其餘74,472元（下稱系爭員工紅利）至今仍
    未給付，而上訴人僅公告員工紅利分2次發放，且104年度員
    工紅利金額早已核定。再依勞基法第29條之立法意旨，係認
    為公司獲利而有盈餘時，應將此部分獲利與員工共享，上訴
    人就年度盈餘部分，其內部計算應分給員工共享獲利總金額
    應包含年終獎金及紅利，否則僅就年終獎金部分是不足以適
    切評估員工就該年度對公司整體之貢獻，上訴人對於員工分
    享獲利包含年終獎金及紅利，上訴人竟將104年度紅利分為
    一半於105年發放，另一半於106年度始發放，顯然違反實務
    上對於勞基法第29條規定只要當年度還在職及勞工就該年度
    並無過失，即符合領取紅利之條件，亦可知此紅利之發放並
    非恩惠性給予。為此，爰依勞基法第14條第1項第6款、第29
    條、勞退條例第12條第1項規定，提起本件訴訟，請求上訴
    人應如數給付被上訴人系爭資遣費379,030元及系爭員工紅
    利74,472元，共計453,502元等語，並於原審聲明：上訴人
    應給付被上訴人453,502元，及自起訴狀繕本送達翌日起至
    清償日止，按週年利率5％計算之利息。
二、上訴人則以：
  ㈠上訴人雖因企業經營管理需要而實施人員轉調作業，並於105
    年11月1日將被上訴人轉調至復揚公司，惟上訴人已於同年8
    月10日依公司流程先取得被上訴人之同意，並經被上訴人簽
    立系爭轉調同意書，並無違反勞基法第14條第1項第6款之情
    事，故被上訴人依勞退條例第12條第1項之規定請求上訴人
    給付系爭資遣費，並無理由。又被上訴人復主張上訴人公司
    之軟板廠工作環境惡劣，其同意轉調並簽署系爭轉調同意書
    ，係以上訴人改善工作環境為條件云云，惟被上訴人所稱上
    訴人公司軟板廠之工作環境惡劣乙情與事實相悖，且被上訴
    人於簽立系爭轉調同意書時，未曾提及其所稱改善工作環境
    之轉調條件，遑論與上訴人達成若何共識。
  ㈡被上訴人於105年10月7日，即透過上訴人內部資訊系統辦理
    自行離職申請作業，除勾選「離職」選項外，並於原因說明
    欄填載「部門氣氛不佳」，復於詳細說明欄敘明「部門長期
    被打壓邊緣化，導致資源嚴重不足專業無法彰顯」等語，甚
    至於其直屬主管即訴外人范振胤向其進行慰留之際，亦向范
    振胤表示「個人生涯考量，不考慮」、「已經找好工作也答
    應對方去做」等語。嗣被上訴人再於105年10月21日填具系
    爭離職表，圈選離職原因以「不適應主管管理方式」、「部
    門氣氛不佳」為主要原因，「工作無成就感」為次要原因，
    並填載上訴人公司離職同意書（下稱系爭離職同意書），而
    與上訴人公司合意於該日終止兩造間勞動契約。再兩造間對
    於加班費係合意採用加班申請制，然經上訴人查明被上訴人
    任職期間未曾申請加班費，上訴人自無給付加班費之義務。
    另依實務見解僅容許勞工終止勞動契約得不表明具體事由，
    但仍應表達雇主有違法及依勞基法第14條規定終止勞動契約
    ，始可請求資遣費，惟被上訴人未向上訴人表示雇主有任何
    違反法令或勞動契約之情形，則不得嗣後再行翻異，另依勞
    基法第14條第1項第6款向上訴人終止勞動契約。況被上訴人
    一再變更其主張上訴人違法之具體理由，且自105年10月21
    日離職起未曾主張上訴人違反該條款規定，直至108年間兩
    造調解時始提出而為請求，顯然違反誠信原則而權利失效。
    故被上訴人既係自願離職，對上訴人即無請求給付資遣費之
    權利，則被上訴人主張依勞基法第14條第1項第6款、勞退條
    例第12條第1項規定，向上訴人請求給付系爭資遣費，於法
    自屬無據。
  ㈢上訴人雖不爭執於105年9月25日僅發放104年度員工紅利扣除
    稅額及補充保費後之半數即74,472元予被上訴人，尚餘系爭
    員工紅利則未給付被上訴人乙情。惟勞基法第29條非屬請求
    權基礎，而該條僅規定應予分配紅利，系爭員工紅利係上訴
    人考量公司營運狀況、部門屬性、員工職級、責任、經營發
    展、續留人才等情，對於紅利發放，採分次發放方式，以公
    告各筆紅利發放時間，並限定以在職為條件，再由主管評核
    後所為之彈性發放，故系爭員工紅利係上訴人基於單方目的
    ，對被上訴人所為之獎勵措施，具有勉勵、恩惠性質之給付
    ，而不具有勞務對價及經常性給與之性質，是上訴人自得對
    系爭員工紅利之發放標準予以規定；就此上訴人以105年9月
    20日人公字第105019號發放104年度員工現金紅利公告（下
    稱系爭公告），明文週知發放之對象限於104年12月31日（
    含）前到職之四職等（含）以上同仁，並於發放日仍在職者
    ，則被上訴人於系爭員工紅利之發放時點既已無任職上訴人
    公司，自不得向上訴人為請求；且勞基法第29條僅規定對於
    全年工作並無過失之勞工，應給與獎金「或」分配紅利，並
    未課予雇主應一併給予員工獎金及分配紅利之義務，被上訴
    人既已受領「104年度年終獎金」，其再向上訴人請求分配
    「104年度紅利」顯無理由等語，資為抗辯。
三、原審為被上訴人一部勝訴、一部敗訴之判決，即判命上訴人
    應給付被上訴人74,472元。上訴人就其敗訴部分不服，提起
    上訴，並聲明：㈠原判決不利上訴人部分廢棄。㈡上開廢棄部
    分，被上訴人在第一審之訴及假執行聲請均駁回。被上訴人
    則答辯聲明：上訴駁回。而被上訴人則就原審判決其敗訴部
    分為附帶上訴，其附帶上訴聲明為：㈠原判決不利於附帶上
    訴人部分均廢棄。㈡上開廢棄部分，附帶被上訴人應再給付
    附帶上訴人379,030元。上訴人則答辯聲明：附帶上訴駁回
    。
四、兩造不爭執事項（見本院勞簡上卷第16、17、71、72頁）
　㈠被上訴人自95年3月6日起至105年10月21日止任職於上訴人公
    司。
　㈡被上訴人於105年10月21日簽署系爭離職表、系爭離職同意書
    （參原審卷第35-36頁）。
  ㈢上訴人公司於105年11月1日將被上訴人任職之軟板廠轉讓與
    復揚公司。
  ㈣被上訴人於105年8月10日在系爭轉調同意書親自簽名，並勾
    選「同意轉調至復揚科技股份有限公司」選項（參原審卷第
    72頁）。
  ㈤上訴人公司於105年9月25日發放104年度員工紅利之半數即80
    ,000元，扣除稅額與補充保費後，被上訴人實領74,472元（
    參原審卷第79、92頁反面）。
  ㈥104年度員工紅利之其餘半數即80,000元，扣除稅額與補充保
    費後應為74,472元，上訴人未給付予被上訴人。
  ㈦如被上訴人請求系爭資遣費為有理由，其得請求之金額為379
    ,030元。
  ㈧如被上訴人請求104年度員工紅利之其餘半數為有理由，其得
    請求之系爭員工紅利金額為74,472元。
五、茲就兩造之爭點及本院之判斷，分述如下：
  ㈠被上訴人係自請離職抑或依勞基法第14條第1項第6款規定終
    止勞動契約？被上訴人請求上訴人給付系爭資遣費，有無理
    由？
  ⒈按當事人互相表示意思一致者，無論其為明示或默示，契約
    即為成立，民法第153條第1項定有明文。次按契約合意終止
    ，係契約雙方當事人，依合意訂立契約，使原有契約之效力
    向後歸於無效，亦即以第二次之契約終止原有之契約（第一
    次之契約），依契約自由原則，契約之雙方當事人得再訂契
    約，使原屬有效之契約向將來歸於無效，其成立要件應依民
    法第153條規定定之，依該條規定，當事人對於契約必要之
    點必須意思一致，契約始能立（最高法院99年度台上字第60
    號判決意旨參照）。又按解釋意思表示，應探求當事人之真
    意，不得拘泥於所用之辭句，民法第98條定有明文。即解釋
    意思表示，應以當事人當時之真意為準，而真意何在，應以
    過去事實及其他一切證據資料為斷定之標準，不能拘泥文字
    致失真意，但書據文字業已表示當事人真意，無須別事探求
    者，即不得反捨契約文字而更為曲解。另按當事人主張有利
    於己之事實者，就其事實有舉證之責任，民事訴訟法第277
    條前段著有規定。勞工終止勞動契約原因多端，況勞工依勞
    基法第14條第1項所列各款規定終止勞動契約者，尚得依勞
    基法相關規定請求雇主給付資遣費、發給非自願離職證明書
    ，此觀勞基法第14條第4項、第19條、就業保險法第11條第3
    項規定即明，徵諸上開規定及說明，自應由勞工舉證其已依
    勞基法第14條第1項所列各款規定終止勞動契約，其理自明
    。
  ⒉被上訴人主張其任職期間，上訴人未依約定改善工作環境且
    未經被上訴人同意而將其調職、未依勞基法給付被上訴人加
    班費，其乃依勞基法第14條第1項第6款規定，以105年10月2
    1日簽署系爭離職表向上訴人表示終止兩造間勞動契約，並
    得請求系爭資遣費云云。經查：
  ⑴被上訴人固主張上訴人須改善工作環境始同意轉調，惟依其
    不爭執所填寫之系爭離職表（見原審卷第35頁），有關離職
    原因欄位列有「工作環境：8.工作環境不適應」之選項尚可
    供其圈選，以適切表達對改善工作環境之意見並表明離職原
    因與此有關，然被上訴人僅圈選「工作內容：11.工作無成
    就感」、「管理層面：17.不適應主管管理方式、19.部門氣
    氛不佳」等較屬於對工作成果、公司主管之領導方式及同仁
    相處融洽與否等主觀感受問題，而未就前述「工作環境」欄
    位作相關圈選或表示意見，則被上訴人主張係因上訴人違反
    勞動契約或勞工法令而未改善工作環境，認其同意轉調之條
    件未成就而逕將被上訴人轉調復揚公司，致損害被上訴人權
    益之虞，尚難採憑。
  ⑵被上訴人前於105年8月10日勾選「同意轉調至復揚科技股份
    有限公司」一情，有系爭轉調同意書在卷可證，且為被上訴
    人所不爭執（見本院勞簡上卷第17、72頁），而有關兩造就
    被上訴人是否同意轉調復揚公司之訪談過程，證人段曉芬於
    原審審理時證稱：我沒有印象於訪談時，有員工提及如果要
    轉調，公司必須改善工作環境，如果員工針對個人有疑義，
    或請求作為轉調條件，我們不會讓他勾選同意轉調，當時是
    確認員工非常清楚轉調內容，而且沒有其他疑義，才會請他
    勾選，當天沒有一定要員工選擇完才離開，員工確認清楚，
    按照自己的意願，我們才讓他簽名，不簽也沒關係等語（見
    原審卷第110頁反面、第111頁），可見被上訴人在填寫系爭
    轉調同意書時，並未提及以上訴人改善工作環境為同意轉調
    之條件。
  ⑶證人張旭志雖證稱：我和被上訴人一直都在待命室即休息室
    工作，環境有低鳴噪音，也沒有空調，因為它是冰水主機的
    機房等語（見本院勞簡上卷第282頁），固可認定被上訴人
    原工作環境條件不佳；然證人張旭志證稱：被上訴人離職原
    因就是上述爭取待命室有比較好的環境，但是被駁回，其他
    離職原因不曉得，因為同意轉調的員工，公司會發復揚公司
    的識別證，我看到公司有發該識別證給被上訴人，但他沒有
    來拿，我詢問他原因，他說待命室的環境沒有改善他不想要
    待等語（見本院勞簡上卷第284頁），惟證人張旭志此部分
    之證述，僅係事後聽聞並轉述被上訴人當下表達不願前往復
    揚公司任職之想法及意見，尚不得據以推論被上訴人與上訴
    人於事前簽署系爭轉調同意書時，即有約定以改善工作環境
    作為被上訴人同意轉調之條件。另證人張旭志復證稱：104
    年我們和公司廠務部主管講好就是在4樓規劃休息室，是范
    振胤來之前兼任我們的主管，他將休息室都規劃好了，有說
    是要給我們使用，後續因生產部主管上任後直接推翻，認為
    不需要這個獨立休息室，所以就把我們安置在公司廠區機房
    的空調室，被上訴人在部門會議有反映過1、2次，包含在之
    前跟直屬上司范振胤反映，但當時生產的主管和上訴人高層
    關係較好，我們講也沒有用，且溝通無效，在轉到復揚公司
    前，我們就一直在待命室待了2年多，我不曉得就轉調一事
    ，兩造何時有達成什麼約定及細節等語（見本院勞簡上卷第
    281-283、286頁），益見證人張旭志之證詞，至多僅得證明
    被上訴人曾向上訴人反映工作環境不佳，然未能知悉兩造是
    否有以此為被上訴人轉調之條件，則尚難以證人張旭志此部
    分之證述為有利被上訴人之認定。
　⑷復酌以被上訴人辦理離職過程中之表現，證人蕭佩玲證稱：
    被上訴人離職手續是我辦的，我會提出離職單給被上訴人填
    寫，並拿程序單給他去跑流程，確認他填寫資料沒有問題，
    我就回收，資料歸檔，離職當天我跟被上訴人閒聊時，他說
    他找到在臺北的工作，路程還好，他說假日有試走過1次等
    語（見原審卷第108頁反面-109頁反面），佐以離職申請單
    經被上訴人填載提出後，於105年10月11日其上載明被上訴
    人主管范振胤簽註「請再詳考慮」，被上訴人則接續簽註「
    個人生涯考量，不考慮」；范振胤於翌（12）日再次簽註「
    如所談請修改日期」，被上訴人則再簽註「個人生涯規劃並
    去意盛（按應係「甚」字之誤）堅」（見原審卷第34頁），
    互核上情以觀，堪認被上訴人當時應係謀得更理想之工作機
    會而自行提出離職，被上訴人復未能舉證其在離職申請單上
    或辦理離職過程中，有何依勞基法第14條第1項第6款之事由
    ，向上訴人為終止勞動契約之記載或意思表示，則被上訴人
    據此主張上訴人違反勞動契約、勞工法令而致有損害其權益
    之虞，並以此終止勞動契約云云，難認可採。
　⑸至被上訴人雖引用最高法院92年度台上字第1779號民事判決
    謂「按勞動基準法第14條第1項第6款規定：雇主違反勞動契
    約或勞工法令，致有損害勞工權益之虞者，勞工得不經預告
    終止契約。自上開規定可知，勞工終止勞動契約時，並無須
    將其據以終止之具體事由（如雇主有何違反勞動契約之情節
    、並如何有損害勞工權益之虞）告知雇主，且亦不以書面為
    之為必要，勞工如認為雇主違反勞動契約或勞工法令而有損
    害勞工權益之虞時，自得僅以言詞表明終止契約之意，縱其
    未於終止契約時表明其具體理由，亦非謂此等理由不能作為
    審究勞工終止契約是否合法之依據」，主張其無庸於終止契
    約時表明具體理由云云。然觀之上開判決其後緊接敘明「查
    本件被上訴人雖於寄發上訴人之存證信函中僅以上訴人未依
    法成立職工福利委員會及提撥職工福利金，有損害勞工權益
    之虞為由終止勞動契約，對於上訴人未依法提撥退休準備金
    部分則未提及，然揆諸前揭說明，被上訴人縱未於存證信函
    中敘明以上訴人未依法提撥退休準備金為終止契約之理由，
    法院仍得審究被上訴人以上訴人未提撥退休準備金為由終止
    契約是否合法……」（見本院勞簡上卷第123、124、129頁）
    。是該案被上訴人係曾以該案上訴人公司未依法成立職工福
    利委員會及提撥職工福利金事件，有損害勞工權益之虞為由
    向上訴人為終止勞動契約之意思表示，僅未敘明另以該案上
    訴人公司未提撥退休準備金作為終止之具體理由，與被上訴
    人係自請離職，並非依勞基法第14條第1項第6款行使單方終
    止權，亦全然未提及何種事件而認上訴人有損害勞工權益之
    虞為由終止勞動契約不同，自無從比附援引。
　⑹至被上訴人主張系爭轉調同意書所載條款均係上訴人單方預
    先擬定，未經兩造個別磋商，屬定型化契約條款，而條款內
    容係使被上訴人拋棄權利而顯失公平，依民法第247條之1規
    定，系爭轉調同意書應屬無效云云。惟上訴人於被上訴人簽
    署系爭轉調同意書前之說明及確認其意願之過程，業經證人
    蕭佩玲於原審時證稱：當時我與被上訴人確認轉調意願過程
    ，沒有印象他有無跟我說過對於轉調的意見，只有針對轉調
    意願確認而已等語（見原審卷第109頁反面、第110頁）；證
    人段曉芬原審時證稱：當時有兩位去訪談被上訴人，其中一
    個是我，如果當天我們說明的時候，員工針對個人有疑義，
    或請求作為轉調的條件，我們不會讓他勾選同意轉調，當天
    是確認員工非常清楚內容，而且沒有其他疑義後，才會請他
    勾選，沒有一定讓員工要選擇完才能離開，員工確認清楚，
    按照自己的意願，我們才讓他簽名，不然不簽也沒關係等語
    （見原審卷第110頁反面、第111頁）；證人張旭志於本院審
    理時亦證稱：當時上訴人公司副執行長魯靖、總經理姚德慈
    有在餐廳開說明會，說明移轉復揚公司的過程，很多同事問
    可不可以不要轉過去，想要繼續留在上訴人公司，但上訴人
    公司主管說不缺人，後續有填同意書，也有與被上訴人所在
    部門人員溝通，就是一對一填同意書等語（見本院勞簡上卷
    第281-283頁），可見被上訴人於簽署系爭轉調同意書過程
    中，非無與上訴人個別磋商變更之餘地，則被上訴人既勾選
    同意轉調至復揚公司，足見被上訴人應已詳細思考自身最佳
    利益，基於自由意志而簽署系爭轉調同意書，作為其接受並
    願履約之表示。然被上訴人全然未曾提及其所稱改善工作環
    境為同意轉調條件乙事，已如前述，再觀諸系爭轉調同意書
    同時載有「同意轉調至復揚科技股份有限公司」、「同意轉
    調景碩科技股份有限公司其他廠區」、「不同意轉調」等三
    種選項可供被上訴人選擇，並非使被上訴人必為拋棄權利之
    約定（參見原審卷第72頁）。又細繹系爭轉調同意書內容，
    雖「不同意轉調」乙項其下尚載有「本人無法配合公司經營
    需要轉調至復揚科技股份有限公司或景碩科技股份有限公司
    其他廠區，且本人同意自請離職，亦承諾依法不向公司請求
    預告工資及資遣費」等語，然於上訴人公司因經營管理需要
    而轉讓被上訴人原所任職之軟板廠予復揚公司時，被上訴人
    本僅能於同意轉調至復揚公司或上訴人公司其他廠區，抑或
    不同意轉調之選項間為選擇，而被上訴人如選擇不同意轉調
    ，於上訴人公司已無該被上訴人原任職部門等適合職位之情
    形下，被上訴人亦僅能自請離職，如被上訴人同意自請離職
    ，本無請求預告工資及資遣費之問題。雖上訴人亦可依勞基
    法第11條第1款規定經預告勞工終止勞動契約，然此為上訴
    人因轉讓軟板廠業務而取得單方終止勞動契約之權利，而非
    上訴人因此負有必須採取勞基法第11條第1款終止勞動契約
    之義務，此外，被上訴人並未舉出其他事證證明其簽署系爭
    轉調同意書，會有加重其責任及其他於其有重大不利益之情
    形發生，是以被上訴人抗辯上訴人要求其簽署系爭轉調同意
    書之行為，違反民法第247條之1第2款、第4款規定云云，應
    不可採，自難認此等約定有何限制被上訴人行使權利而顯失
    公平之情，故被上訴人此部分之主張亦難憑採。
　⒊綜前，被上訴人既無法舉證證明上訴人有何違反勞動契約或
    勞動法令，致有損害其權益之虞之情事，則被上訴人主張依
    勞基法第14條第1項第6款之規定終止系爭勞動契約，仍係委
    無可採。從而，被上訴人確係主動表示終止兩造間勞動契約
    。又兩造間勞動契約經被上訴人自願終止後，被上訴人已無
    從依勞基法第14條第1項第6款再為終止，從而，被上訴人主
    張依勞退條例第12條第1項規定，向上訴人請求給付系爭資
    遣費，於法自屬無據。
　㈡被上訴人請求上訴人補發剩餘半數之104年度員工紅利74,472
    元，有無理由？
  ⒈按勞基法第29條規定之獎金或紅利，係事業單位於營業年度
    終了結算有盈餘，於繳納稅捐、彌補虧損及提列股息、公積
    金後，對勞工所為之給與，非必然發放，且無確定標準，僅
    具恩惠性、勉勵性給與性質。同法施行細則第10條明定11款
    名義之各項給與，即令按月按季給予，非雇主經常性支出之
    勞動成本，均非屬工資（最高法院105年度台上字第2274號
    、110年度台上字第2287號民事判決參照）。另按勞基法第2
    9條規定，並非專指年終獎金而言，且勞基法第29條規定既
    將「給與獎金『或』分配紅利」二者並列，自得由雇主即事業
    單位擇一給與（司法院第14期司法業務研究會期司法院第一
    廳研究意見參照）。是如雇主已於營業年度終了後，在盈餘
    範圍內，就全年工作並無過失員工，依其制定之辦法，按其
    業務之表現給予獎金，縱未分配紅利，尚難認違反上開規定
    。
  ⒉上訴人於105年9月25日發放104年度員工紅利之半數即80,000
    元，扣除稅額與補充保費後，上訴人實領74,472元等事實，
    固為兩造所不爭執〔見兩造不爭執事項㈤〕。然依兩造所簽訂
    之受僱服務契約書第7條約定：「甲方（即上訴人）依勞動
    基準法所規劃之各項恩給性、勉勵性或福利性等非經常性給
    與，因其性質非屬工資，得不併入乙方（即被上訴人）勞健
    保投保薪資金額、勞退新制月提繳工資、平均工資、平日每
    小時工資額及職業災害補償金額之申報或計算基礎。前項甲
    方依勞動基準法所規劃之非經常性給與，甲方於管理規章中
    規範之，並得視獲利情形、營運狀況及個人工作表現保留實
    施及調整權利」（見本院簡上卷第95頁），參以證人彭成煜
    於原審證稱：被上訴人主張之104年度員工現金紅利，是依
    照公司營運狀況、部門屬性、員工職級、責任，再由主管作
    評核後彈性發放，上訴人公司沒有保證每年必有發放及發放
    金額等語（見原審卷第68、69頁），可見系爭員工紅利係盈
    餘分配之一部分，為公司當年度總結算盈餘，依序須先提繳
    稅款、彌補以往之虧損、提列10％法定盈餘公積，最後才是
    提撥員工紅利及董事監察人之酬勞。且就員工紅利與董監事
    酬勞，原則上由董事會擬具分派議案後，尚需經股東會之決
    議，並非一有盈餘，即須分配員工紅利，其理甚明。換言之
    ，員工紅利之性質，非屬於勞工提供勞務之經常性給付，應
    認屬於具有獎勵性、恩惠性之給與。是上訴人公司發放予員
    工之紅利既需視公司營運狀況而定，非必然固定發放，已與
    經常性給與有殊，且其數額亦得由上訴人公司授權主管評核
    後彈性發放，並無確定標準，顯與勞務之提供不具對價性，
    應認係上訴人公司為提升經營績效、創造盈餘所訂立，並按
    員工年度表現及未來發展性定其分配數額，以達激勵士氣獎
    優懲劣之目的，且員工須於發放時在職始可領取，亦兼有鼓
    勵員工久任之意，應屬於恩惠性、獎勵性之給與，自非工資
    甚明。
　⒊另依受僱服務契約書第41條約定：「僱用期間之權利義務關
    係，悉依本契約約定辦理，本契約未規定事項，依工作規則
    或公司所頒佈之全部公告或類似規定辦理」（見本院勞簡上
    卷第98頁），上訴人就獎金、紅利並未於其工作規則中具體
    規定發放辦法（見本院勞簡上卷第99-122頁），惟依其所提
    出之系爭公告內容記載略以：「主旨：發放一百零四年度四
    職等（含）以上員工現金紅利公告；說明：一、本公司一百
    零四年度員工現金紅利，訂於一百零五年九月二十五日及一
    百零六年四月二十五日，分兩次發放；二、發放對象：一百
    零四年十二月三十一日（含）前到職之四職等（含）以上同
    仁，並於發放日仍在職者……」（見原審卷第79頁），是兩造
    就系爭員工紅利是否發放及其數額、方式等，已達成以每年
    公告之紅利發放為內容之合意，則依系爭公告之內容，104
    年度員工現金紅利發放日期分別為105年9月25日、106年4月
    25日，發放資格為凡於104年12月31日（含）前到職，且於
    發放當日仍在職之員工始可參與發放，系爭公告性質上係公
    司為處理如何分配員工現金紅利之準則，對於系爭員工紅利
    如何分配，上訴人有最後決定權限。系爭公告既然規定領取
    系爭員工紅利者，須限制紅利發放時在職之員工，其未違反
    法律之強制或禁止規定，應予尊重。從而，被上訴人已於發
    放日期106年4月25日前之105年10月21日離職，並不符合系
    爭公告之發放資格。至於上訴人發放之現金紅利可否規定「
    限於發放日仍在職」之員工，按附停止條件之法律行為，於
    條件成就時，發生效力，民法第99條第1項定有明文。另在
    我國勞動契約關係中，就工資為附條件約定之情形甚多，最
    顯著者為全勤獎金之發給，即經常約定勞工需在符合全勤要
    件之下，始得領取全勤獎金，故只要事先約定明確，且無違
    反勞動法規之情形，即使屬勞動契約中勞工應得之工資，亦
    可為附停止條件發給之約定。更遑論員工現金紅利屬雇主恩
    惠性給與，業如前述，雇主本無給付之義務，則其就給付與
    否，更可為停止條件之設定。
　⒋被上訴人雖援引最高法院103年度台上字第588號判決意旨，
    主張上訴人仍應給付其104年度員工紅利等語（見本院勞簡
    上卷第75、76頁）。然觀諸勞基法第29條之文義，並未課予
    雇主應一併給予獎金及分配紅利之義務，已如前述，此乃因
    紅利、獎金均係雇主單方之給付，屬具有勉勵、恩惠性質之
    給與，並非為勞工提供勞務之對價，是倘若雇主已於營業年
    度終了後給予勞工年終獎金，縱未分配紅利，或就分配紅利
    部分，另規定領取之條件，尚難認違反勞基法第29條規定，
    已析述如前。上訴人公司已另發給被上訴人104年度年終獎
    金（見本院勞簡上卷第65頁），此亦為被上訴人所不爭執（
    見本院勞簡上卷第414頁），則系爭員工紅利既屬恩惠性、
    獎勵性之給與，並兼具鼓勵員工久任之意，故對於已離職之
    員工，已無上述目的可達，上訴人公司系爭員工紅利發放程
    序乃排除於發放時不在職之員工，難認與勞基法第29條之規
    定有違。上訴人所援引最高法院103年度台上字第588號判決
    ，並未論及雇主於已發給員工年終獎金之情形下，是否仍不
    得就員工紅利訂有領取條件，且該判決事實與本案事實未盡
    相同，其依具體個案情形所為之判斷，尚無法比附援引，且
    非判例或大法庭統一見解，亦無拘束本院之效力。
　⒌綜此，被上訴人係於95年3月6日到職，迄105年10月21日合意
    終止勞動契約，於系爭員工紅利分配之基準日即106年4月25
    日時，業已離職，即與系爭公告所示領取條件之內容不合。
    從而，被上訴人請求上訴人給付系爭員工紅利74,472元云云
    ，於法無據。
六、綜上所述，被上訴人依據勞基法第29條規定，請求上訴人給
    付系爭員工紅利74,472元，為無理由，不應准許。原審判命
    上訴人給付被上訴人74,472元，及自108年12月11日起至清
    償日止，按週年利率5％計算之利息，並為假執行之宣告，自
    有未洽。上訴意旨指摘原判決此部分不當，求予廢棄改判，
    為有理由，自應由本院廢棄改判如主文第2項所示。另被上
    訴人就請求系爭資遣費379,030元之本息部分提起附帶上訴
    ，原審判決被上訴人敗訴，於法並無不合，被上訴人附帶上
    訴意旨指摘原判決此部分不當，求予廢棄改判，為無理由，
    其附帶上訴應予駁回。
七、本件事證已臻明確，兩造其餘之攻擊或防禦方法及所用之證
    據，經本院斟酌後，認為均不足以影響本判決之結果，爰不
    逐一論列，附此敘明。
八、據上論結，本件上訴人之上訴為有理由，被上訴人之附帶上
    訴為無理由，爰判決如主文。
中　　華　　民　　國　　111 　年　　2 　　月　　22　　日
                  勞動法庭    審判長法  官  游智棋
                                    法  官  何宗霖
                                    法  官  謝志偉
正本係照原本作成。　　　　　　　　
本判決不得上訴。
                                    書記官  邱淑利
中　　華　　民　　國　　111 　年　　2 　　月　　23　　日